【裁判字號】    89,台上,2295
【裁判日期】    890427
【裁判案由】    違反麻醉藥品管理條例
【裁判全文】
最高法院刑事判決                              八十九年度台上字第二二九五號
    上  訴  人  甲○○
右上訴人因違反麻醉藥品管理條例案件，不服台灣高等法院中華民國八十七年一月二
十六日第二審判決（八十六年度上訴字第五二○八號，起訴案號：台灣台北地方法院
檢察署八十六年度偵字第一○一二二號），提起上訴，本院判決如左：
    主  文
原判決關於甲○○部分撤銷，發回台灣高等法院。
    理  由
本件原判決維持第一審論處上訴人甲○○連續非法販賣化學合成麻醉藥品，累犯，罪
刑，駁回上訴人在第二審之上訴，固非無見。
惟查：（一）有罪之判決書事實欄為適用法令之依據，應將法院依職權認定與犯罪構
成要件有關之事項，詳記於事實欄，然後於理由內逐一說明其憑以認定之證據，使事
實及理由兩相一致，方為合法。而麻醉藥品管理條例第十三條之一第二項第一款之非
法販賣化學合成麻醉藥品罪，以行為人有營利之意思，而販入或賣出化學合成麻醉藥
品或二者兼而有之之犯行者為其構成要件。故行為人有無此項營利意思之目的條件，
自應於事實欄內為詳實之記載，然後於理由內說明其憑以認定之證據，始稱適法。原
判決事實欄內雖記載上訴人有販賣化學合成麻醉藥品安非他命營利之意思，然於理由
內並未說明其憑以認定上訴人有營利意思之證據，致判決失其依據，已有理由不備之
違背法令。（二）原判決認定扣案之藥品四包（淨重共一百四十八點五公克）及一大
包、三小包、一小包（淨重共六百零一點四七公克）為安非他命，並未敘明其所憑之
證據及其認定之理由，自屬理由不備。（三）證人王福德於警訊中供稱向上訴人購買
安非他命二次等語（見偵查卷第六頁背面至七頁）。原判決僅認定上訴人以每兩即三
十七‧五公克安非他命新台幣（下同）二萬五千元價格（每公克約六百六十七元）非
法販賣予王福德等情（原判決第一頁背面末行至第二頁首行 )，而對於上訴人販賣予
王福德之次數，未於事實欄內為詳實之記載，致此部分之次數為何？仍欠明瞭。（四
）被告之自白，不得作為有罪判決之唯一證據，仍應調查其他必要之證據，以察其是
否與事實相符。原判決雖以上訴人於警訊中之自白，認定上訴人有販賣安非他命予「
永吉」、「萬里」、「阿同」等人，惟上訴人於原審審理中抗辯警訊之自白係受刑求
云云（見原審卷第八十四頁背面），原審就上訴人此部分有利之辯解事項未予調查，
亦未於判決理由內加以論列，率行判決，自屬於法有違。且「永吉」、「萬里」及「
阿同」究有無其人，如無其人，就此部分，得否採為不利上訴人之證據，亦有研求之
餘地。以上或為上訴意旨所指摘，或為本院得依職權調查之事項。應認原判決關於甲
○○部分有發回更審之原因。毒品危害防制條例已於民國八十七年五月二十日公布施
行，對於販賣第二級毒品安非他命，該條例第四條第二項亦明文處罰，而有新舊法比
較之適用，案經發回，應併注意及之，附此敘明。
據上論結，應依刑事訴訟法第三百九十七條、第四百零一條，判決如主文。
中      華      民      國    八十九    年      四      月    二十七    日
                              最高法院刑事第三庭
                                  審判長法官  陳  錫  奎
                                        法官  洪  清  江
                                        法官  吳  昆  仁
                                        法官  李  伯  道
                                        法官  陳  世  雄
      右正本證明與原本無異
                                              書  記  官
中      華      民      國    八十九    年      五      月      二      日


司法院資訊處製作；財團法人民間司法改革基金會備份。
